【裁判字號】    98,裁,2194
【裁判日期】    980916
【裁判案由】    虛報進口貨物產地
【裁判全文】
最  高  行  政  法  院  裁  定
                                      98年度裁字第2194號
抗  告  人  英屬維京群島商．銀鯨股份有限公司台灣分公司
代  表  人  甲○
上列抗告人因與相對人財政部基隆關稅局間虛報進口貨物產地事
件，對於中華民國98年2月27日臺北高等行政法院97年度訴字第
2464號裁定提起抗告，本院裁定如下：
    主  文
抗告駁回。
抗告訴訟費用由抗告人負擔。
    理  由
一、按抗告法院認抗告為不合法或無理由者，應為駁回抗告之裁
    定。
二、本件原裁定係以：本件抗告人虛報進口貨物產地事件，於民
    國（下同）97年3月20日收受相對人97年3月17日基普復二五
    字第0971008073號復查決定書，有送達證書附原處分卷可稽
    。足知系爭復查決定業已於97年3月20日合法送達，抗告人
    自應於系爭復查決定書送達之翌日起（即97年3月21日）30
    日內提起訴願。又抗告人設址在臺北市，並無扣除在途期間
    問題，則其提起本件訴願期間之末日為「97年4月19日」（
    星期六）屆滿，因該日適逢例假日，依規定可順延至次1營
    業日即97年4月21日（星期一）；然抗告人卻遲至97年4月22
    日始向相對人提出訴願書，此自蓋有相對人收文日期戳章之
    抗告人訴願書附訴願卷第21頁足稽，依訴願法第14條第3項
    規定，訴願之提起，係以原處分機關或受理訴願機關實際收
    受訴願書之日期為準，則本件訴願之提起，自已逾法定不變
    期間。從而，訴願決定以其訴願逾期，自程序上予以駁回，
    並無不合。抗告人既未經合法訴願程序，則其提起本件撤銷
    訴訟，於法即有未合。另抗告人主張本件送達應扣除在途期
    間等語，忽略其設址在臺北市，且訴願機關財政部亦設在臺
    北市之事實，依訴願法第16條第1項規定，並無扣除在途期
    間問題，所稱送達扣除在途期間之主張，與法不合，並無所
    據，自屬無法採取為由，駁回抗告人在原審之起訴。
三、抗告意旨略以：抗告人係充分信賴相對人復查決定書之教示
    ，須經由位於基隆市之相對人向財政部提起訴願，方於97年
    4月21日將訴願書寄送相對人，並於97年4月22日到達相對人
    ，依現行訴願在途期間扣除辦法第2條規定，應有在途期間
    之適用，即提起本件訴願之屆滿日（97年4月21日），應加
    計2日之在途期間，故本件訴願並未逾法定不變期間云云，
    而訴請廢棄原裁定。
四、本院查：
  (一)按提起撤銷訴訟，以經合法訴願為要件，此觀行政訴訟法第
    4條之規定即明。當事人未經合法訴願而提起行政訴訟，其
    起訴即屬不備其他要件，行政法院應依行政訴訟法第107條
    第1項第10款後段規定，以裁定駁回其訴。次按訴願之提起
    ，應自行政處分達到或公告期滿之次日起30日內為之，訴願
    法第14條第1項定有明文。訴願逾法定期間，即非合法，其
    復提起撤銷訴訟，自屬起訴不備其他要件，應以裁定駁回之
    。
  (二)又按「訴願人不在受理訴願機關所在地居住者，計算法定期
    間，應扣除在途期間。」訴願法第16條第1項前段定有明文
    。依此規定，得扣除在途期間者，惟有訴願人不在受理訴願
    機關所在地居住之情形，則苟訴願人在受理訴願機關所在地
    住居，縱其所為訴願係經由原行政處分機關向訴願管轄機關
    提出，於計算訴願期間時，亦無從依前開規定扣除在途期間
    。
  (三)查本件復查決定書係於97年3月20日送達抗告人，抗告人提
    起訴願之期間，應自97年3月21日起算，因抗告人設址於臺
    北市，且所提訴願之受理訴願機關財政部所在地亦在臺北市
    ，揆之前開規定及說明，無須扣除在途期間，原至97年4月
    19日（星期六）屆滿。因適逢休息日，次日為星期日，應以
    再次日即97年4月21日代之。抗告人遲至97年4月22日始經由
    相對人向財政部提起訴願，顯已逾法定不變期間，原裁定駁
    回抗告人之起訴，並無不合。
  (四)再按訴願法第58條第1項規定：「訴願人應繕具訴願書經由
    原行政處分機關向訴願管轄機關提起訴願。」是系爭復查決
    定書，依此規定及前引同法第14條第1項之規定，告知抗告
    人：「申請人如對本決定不服，得於收到本決定書之次日起
    30日內，……繕具訴願書載明相關資料……，並將訴願書正
    、副本經由本局向財政部提起訴願。」，核其所告知之救濟
    期間及方法均係依法而為，並無錯誤；而訴願人在受理訴願
    機關所在地住居，其縱經由原行政處分機關向訴願管轄機關
    提出訴願，亦不扣除在途期間，其理由已如前述，查系爭復
    查決定書既無告知之救濟期間較法定期間為長之情事（例如
    違法告知抗告人得扣除在途期間2日），則本件抗告人之遲
    誤法定不變期間，自非係出於信賴相對人之教示所致，抗告
    人以其對法律上見解之歧異，認以抗告人向相對人提出訴願
    之在途期間之計算，應以相對人所在地與抗告人住居地為準
    ，主張其提起本件訴願未逾法定不變期間，難認有理由，應
    予駁回。
五、據上論結，本件抗告為無理由。依行政訴訟法第104條、民
    事訴訟法第95條、第78條，裁定如主文。
中    華    民    國    98    年    9     月    16    日
                    最高行政法院第三庭
                        審判長法官  高  啟  燦
                              法官  吳  東  都
                              法官  陳  金  圍
                              法官  黃  合  文
                              法官  王  碧  芳
以  上  正  本  證  明  與  原  本  無  異
中    華    民    國    98    年    9     月    16    日
                              書記官  莊  俊  亨


司法院資訊處製作；財團法人民間司法改革基金會備份。
